【裁判字號】    97,消債更,942
【裁判日期】    970916
【裁判案由】    更生事件
【裁判全文】
臺灣板橋地方法院民事裁定           97年度消債更字第942號
聲  請  人  甲○○
上列聲請人因消費者債務清理事件，聲請保全處分，本院裁定如
下：
    主  文
本裁定公告之日起陸拾日內，(一)本院九十七年度執字第四二八○
六號清償票款強制執行事件，就聲請人對於上曜工業股份有限公
司之薪資債權所核發移轉命令之強制執行程序應予停止，但扣押
命令之強制執行程序應予繼續；(二)聲請人就其所有如附表所示之
不動產，不得為移轉、設定負擔或其他處分行為；(三)臺灣雲林地
方法院九十七年度執字第七三七九號清償借款強制執行事件，就
聲請人所有如附表所示不動產之強制執行程序不得繼續。但對該
財產有擔保或有優先權者，不在此限。
其餘聲請駁回。
    理  由
一、按法院就更生或清算之聲請為裁定前，得因利害關係人之聲
    請或依職權，以裁定為下列保全處分：(一)債務人財產之保全
    處分；(二)債務人履行債務及債權人對於債務人行使債權之限
    制；(三)對於債務人財產強制執行程序之停止；(四)受益人或轉
    得人財產之保全處分；(五)其他必要之保全處分，消費者債務
    清理條例第19條第1 項定有明文。依其立法理由：「法院就
    更生或清算之聲請為裁定前，為防杜債務人財產減少，維持
    債權人間之公平受償及使債務人有重建更生之機會，有依債
    權人、債務人或依職權為一定保全處分之必要；其內容有：
    就債務人財產，包括債務人對其債務人之債權等，為必要之
    保全處分、限制債務人履行債務及債權人對於債務人行使債
    權、對於債務人財產實施民事或行政執行程序之停止；又為
    確保將來詐害行為、偏頗行為經撤銷後，對受益人或轉得人
    請求回復原狀之強制執行，亦有對之施以保全處分之必要；
    另為求周延，明訂概括事由，許法院為其他必要之保全處分
    ，爰設第一項」，可知消費者債務清理事件，係以債務人之
    財產為基礎，供債務人於一定條件下清理其無擔保之債務，
    故消債者債務清理事件之保全處分，其主要目的係為保持債
    務人之財產，避免債權人透過強制執行程序，或債務人透過
    處分財產之方式，致債務人財產減少，致喪失債務清理之最
    重要基礎，況因本條項除可能適用於更生事件外，亦可能適
    用於清算事件（包括原係更生事件，其後轉換為清算事件之
    類型），故在決定是否准予保全時，應一併考量債務清理事
    件之可能演變，而難單以聲請人之聲請內容而異其標準。從
    而，究竟有無保全之必要，應以是否導致債務人財產減少為
    其最低限度要件，倘不涉及債務人財產減少之行為，均無依
    本條項以裁定加以限制之必要。
二、本件聲請意旨略以：聲請人已依消費者債務清理條例規定向
    本院聲請更生，惟本院現以97年度執字第42806 號清償票款
    強制執行事件，強制執行聲請人對第三人上曜工業股份有限
    公司之薪資債權，又臺灣雲林地方法院亦以97年度執字第73
    79號清償借款強制執行事件，對聲請人所有如附表所示不動
    產為強制執行，唯恐影響更生程序之進行，爰依消費者債務
    清理條例第19條之規定，聲請對聲請人之財產為保全處分、
    限制聲請人履行債務及債權人對於聲請人行使債權、對於聲
    請人財產強制執行程序之停止等語。
三、查聲請人之債權人臺新國際商業銀行股份有限公司前向本院
    聲請就聲請人對於上曜工業股份有限公司之各項薪資債權（
    包括薪俸、獎金、津貼、補助費、研究費等在內）3 分之1
    在其執行名義債權金額範圍內為強制執行，經本院以97年度
    執字第41806 號清償票款強制執行事件受理，並於民國97年
    6 月2 日核發板院輔97執宿字第42806 號扣押命令，復於同
    年月13日核發板院輔97執宿字第42806 號移轉命令，由上開
    債權人逕向上曜工業股份有限公司收取等情，業經本院調卷
    核閱無訛；其中扣押命令之目的在於凍結聲請人之財產，非
    但未使其財產減少，反可避免聲請人任意處分導致財產減少
    及供日後全體債權人間公平受償，故該執行命令應予繼續，
    另就移轉命令之部分，因涉及扣押金額之終局處分，為避免
    聲請人財產減少及維持債權人間公平受償，則有予以保全之
    必要，爰依消費者債務清理條例第19條第1 項第3 款，裁定
    如主文(一)所示之保全處分。
四、次查聲請人所有如附表所示不動產前經債權人臺中商業銀行
    股份有限公司向臺灣雲林地方法院民事執行處聲請為強制執
    行，且已經該院囑託地政機關於96年11月15日辦理查封登記
    完竣，現函請聲請人與債權人就該院核定之不動產拍賣最低
    價額表示意見等情，有聲請人提出之臺灣雲林地方法院民事
    執行處97年6 月26日雲院隆97執乙字第7379號通知影本1 件
    及土地登記謄本5 份為憑。本院審酌前述執行債權人臺中商
    業銀行股份有限公司僅為一般債權人，且非所有聲請人之債
    權人均聲明參與分配，為防杜聲請人之財產減少，維護債權
    人之公平受償，復參酌消費者債務清理條例第48條第2 項：
    「法院裁定開始更生程序後，對於債務人不得開始或繼續訴
    訟及強制執行程序。但有擔保或有優先權之債權，不在此限
    。」之規定意旨，並斟酌實際需要，爰於本件更生之聲請為
    裁定前，諭知如主文(二)、(三)所示之保全處分。
五、末查聲請人雖另聲請本院裁定對渠其他財產為保全處分、限
    制渠履行債務及債權人對渠行使債權云云，惟未具體指明欲
    保全之標的及其必要性，尚難僅因聲請人空泛之聲請，遽認
    除前述薪資債權及不動產外，另有就聲請人其他財產為保全
    之必要；其次，若聲請人之債權人行使債權，並不會造成聲
    請人財產減少，反足確認各債權人之實際債權金額，並提供
    聲請人辨明權利之機會，自無限制之必要，是聲請人此部分
    之聲請均無理由，爰予駁回。
中    華    民    國    97    年    9     月    16    日
                  民事第三庭    法  官  王瑜玲
上為正本係照原本作成
本裁定已於97年9 月17日公告，如不服本裁定，應於裁定送達後
10日內，以書狀向本院提出抗告，並繳納抗告費新臺幣1,000 元
。
中    華    民    國    97    年    9     月    16    日
                                書記官  黃美雲
附表：
┌────────────────────────────────────────┐
│97年度執字第7379號  財產所有人：甲○○                                          │
├─┬───────────────────────┬─┬─────┬──────┤
│編│  土          地          坐          落      │地│ 面    積 │  權    利  │
│  ├───┬────┬───┬───┬──────┤  ├─────┤            │
│號│縣  市│鄉鎮市區○  段  ○○段  │  地    號  │目│ 平方公尺 │  範    圍  │
├─┼───┼────┼───┼───┼──────┼─┼─────┼──────┤
│1 │雲林縣│東勢鄉  │東北  │      │796         │旱│104       │16分之3     │
│  ├───┼────┴───┴───┴──────┴─┴─────┴──────┤
│  │備考  │重測前：東勢厝段149-13號                                            │
├─┼───┼────┬───┬───┬──────┬─┬─────┬──────┤
│2 │雲林縣│東勢鄉  │東北  │      │796-1       │旱│51        │16分之3     │
│  ├───┼────┴───┴───┴──────┴─┴─────┴──────┤
│  │備考  │                                                                    │
├─┼───┼────┬───┬───┬──────┬─┬─────┬──────┤
│3 │雲林縣│東勢鄉  │東北  │      │812-1       │建│417       │30分之1     │
│  ├───┼────┴───┴───┴──────┴─┴─────┴──────┤
│  │備考  │                                                                    │
├─┼───┼────┬───┬───┬──────┬─┬─────┬──────┤
│4 │雲林縣│東勢鄉  │東北  │      │812-8       │建│26        │全部        │
│  ├───┼────┴───┴───┴──────┴─┴─────┴──────┤
│  │備考  │                                                                    │
├─┼───┼────┬───┬───┬──────┬─┬─────┬──────┤
│5 │雲林縣│東勢鄉  │東北  │      │815         │建│2         │4分之1      │
│  ├───┼────┴───┴───┴──────┴─┴─────┴──────┤
│  │備考  │重測前：東勢厝段151-1號                                             │
└─┴───┴──────────────────────────────────┘


司法院資訊處製作；財團法人民間司法改革基金會備份。
